臺灣臺南地方法院刑事判決
109年度訴字第1569號
公  訴  人  臺灣臺南地方檢察署檢察官
被      告  吳明哲


選任辯護人  蔡淑娟律師(法扶律師)          
上列被告因違反毒品危害防制條例案件，經檢察官提起公訴（10
9年度偵字第13416號），本院判決如下：
    主  文
吳明哲販賣第二級毒品，處有期徒刑壹年玖月。
扣案之行動電話壹支（門號：0000000000號內含SIM卡壹張）沒
收；未扣案之販賣毒品所得新臺幣伍佰元沒收，於全部或一部不
能沒收或不宜執行沒收時，追徵其價額。
    事  實
一、吳明哲明知甲基安非他命為毒品危害防制條例所定之第二級
    毒品，依法不得持有、販賣，竟基於販賣第二級毒品甲基安
    非他命以營利之犯意，以其所有門號0000000000之行動電話
    之LINE與陳明全聯絡，於民國108年12月9日上午11時許，在
    臺南市○○區○○路00巷00○00號10樓之居所，以新臺幣（下同
    ）500元販賣第二級毒品甲基安非他命與陳明全1次，以此牟
    利。嗣因陳明全另案保護管束中，在臺灣臺南地方檢察署觀
    護人室採尿送驗呈甲基安非他命陽性反應，經警調查後，陳
    明全供出吳明哲而查獲上情。
    理  由
壹、程序部分
    本判決所引用被告吳明哲以外之人於審判外所為之言詞或書
    面陳述之證據能力，檢察官、被告及其辯護人就該等陳述均
    認有證據能力，且本院審酌該言詞或書面陳述作成時並無不
    法之情事，認為適當，自得採為認定本案之證據，依刑事訴
    訟法第159條之5第1項、第2項規定，有證據能力。其餘引用
    之非供述證據，均與本案犯罪待證事實具有證據關聯性，且
    無證據證明有何違法取證之情事，並經依法踐行調查證據程
    序，亦得為本案之證據使用。
貳、實體部分
一、認定犯罪事實所憑之證據及理由
  ㈠前揭關於被告吳明哲販賣甲基安非他命予證人即買家陳明全
    部分，業據被告吳明哲於偵訊及本院準備程序、審理時均坦
    承不諱（偵卷第392頁、本院卷第64頁、第83頁），核與證
    人陳明全在偵查中所證向被告購買安非他命之經過相符（偵
    卷第348頁、第392頁），且有證人陳明全在警詢時之指認犯
    罪嫌疑人紀錄表在卷可佐（警卷第149頁），並有被告以其
    所持有之門號0000000000號行動電話1支扣案可憑。被告上
    開販賣第二級毒品甲基安非他命並收取價金之事實，足堪認
    定。
  ㈡又按販賣毒品罪，所謂「意圖」，即犯罪之目的，原則上不
    以發生特定結果為必要，祇須有營利之意圖為已足，不以買
    賤賣貴而從中得利為必要。又販賣毒品係違法行為，非可公
    然為之，且有其獨特之販售通路及管道，復無一定之公定價
    格，容易增減分裝之份量，而每次買賣之價量，可能隨時依
    雙方關係深淺、資力、需求量及對行情之認知、毒品純度、
    來源是否充裕、查緝狀況鬆嚴、購買者被查獲時供述購買對
    象之可能風險評估等，而異其標準，非可一概而論，且販賣
    者從各種「價差」、「量差」或「純度」牟取利潤方式，亦
    有差異，然其所圖利益之非法販賣行為目的，則屬相同，並
    無二致。又販賣利得，除經行為人坦承，或其價量至臻明確
    ，確實難以究其原委。然依一般民眾普遍認知，毒品價格非
    低、取得不易，且毒品之非法交易，向為政府查禁森嚴且重
    罰不寬貸，衡諸常情，倘非有利可圖，殊無必要甘冒持有毒
    品遭查獲、重罰之極大風險，平白無端義務為該買賣之工作
    。從而，舉凡有償交易，除足反證其確另基於某種非圖利本
    意之關係外，通常尚難因無法查悉其買進、賣出之價差，而
    諉無營利之意思，而阻卻販賣犯行之追訴（最高法院103年
    度台上字第2218、2764號判決意旨參照）。查被告於本件交
    易甲基安非他命之過程中，已與證人陳明全就交易毒品之數
    量、金額達成合意，並已向證人陳明全收取金錢，顯見買賣
    雙方確有交易之對價關係。被告自陳於販賣時直接用挖的，
    有賺一點點量差（本院卷第92頁），被告主觀上顯有藉毒品
    交易從中牟利之意圖，已然明確。綜上所述，被告前開任意
    性自白核與客觀事證相符，應堪採信，本件事證明確，被告
    犯行洵堪認定。
二、論罪科刑
  ㈠被告行為後，毒品危害防制條例第4條第2項、第17條第2項之
    修正規定，已於109年1月15日總統公布後之6個月即109年7
    月15日施行。茲就新舊法之比較適用說明如下：
  ⒈修正前毒品危害防制條例第4條第2項規定：「製造、運輸、
    販賣第二級毒品者，處無期徒刑或7年以上有期徒刑，得併
    科新臺幣1千萬元以下罰金。」，修正後之規定為：「製造
    、運輸、販賣第二級毒品者，處無期徒刑或10年以上有期徒
    刑，得併科新臺幣1千5百萬元以下罰金。」，修正後第2項
    規定將法定本刑由7年以上有期徒刑提高為10年以上有期徒
    刑，且將併科之法定罰金刑提高，對被告顯較為不利，依刑
    法第2條第1項前段規定，自應適用被告行為時即修正前之規
    定。
  ⒉修正前毒品危害防制條例第17條第2項規定：「犯第4條至第8
    條之罪於偵查及審判中均自白者，減輕其刑」，修正後之規
    定為：「犯第4條至第8條之罪於偵查及歷次審判中均自白者
    ，減輕其刑」。依修正後法條之文義，參酌修正理由記載：
    原所稱「審判中」究指被告僅須於審判中曾有一次自白犯罪
    即應適用減刑規定，抑或須於歷次審判中均自白犯罪者始符
    合之，解釋上易生爭議，考量原立法之目的，係在使前述毒
    品案件之刑事訴訟程序儘早確定，當以被告於歷次審判中均
    自白犯罪者，始足當之，故修正第2項，明定於偵查及歷次
    審判中均自白者，始減輕其刑等語，足見必須於歷次審判中
    均自白始得減輕。然被告於偵查及歷次審判中均自白犯行，
    不論依修正前、後之毒品危害防制條例第17條第2項規定均
    應減輕其刑，修正後規定並未較有利於被告，應一體適用修
    正前之規定減輕其刑。
  ㈡按甲基安非他命為毒品危害防制條例第2條第2項第2款所規定
    之第二級毒品，未經許可不得持有、販賣及施用。核被告所
    為，係犯修正前毒品危害防制條例第4條第2項之販賣第二級
    毒品罪。被告販賣前持有甲基安非他命之行為，為販賣之高
    度行為所吸收，不另論罪。
  ㈢被告就本件販賣第二級毒品行為於偵查中及本院審理時均自
    白犯行（偵卷第392頁、本院卷第64頁、第83頁），所為符
    合修正前毒品危害防制條例第17條第2項之減刑事由，爰依
    該條規定，減輕其刑。
  ㈣按刑法第59條之酌量減輕其刑，必於犯罪之情狀，在客觀上
    足以引起一般同情，認為即予宣告法定低度刑期，猶嫌過重
    者，始有其適用（最高法院45年台上字第1165號、51年台上
    字第899號判例參照）。又所謂法定最低度刑，於遇有依其
    他法定減輕事由減輕其刑時，係指減輕後之最低度處斷刑而
    言。查被告所犯本件販賣第二級毒品罪之最低法定本刑為7
    年以上有期徒刑，該販毒犯行經前揭刑之加減輕後，處斷刑
    之最低刑度為有期徒刑3年6月以上，刑罰嚴峻程度雖相對和
    緩，惟被告本件販賣第二級毒品之動機乃一般吸毒者間互通
    有無之交易型態，交易次數1次，金額為500元，相較於長期
    大量販賣毒品之大盤、中盤毒販而言，被告所為對社會治安
    及國民健康之危害尚屬輕微，如就此販賣甲基安非他命1次
    之犯行，判處有期徒刑3年6月以上之刑，猶嫌過重，而有情
    輕法重之情形，爰依刑法第59條之規定減輕其刑，並依法遞
    減之。
  ㈤爰審酌被告前已有違反毒品危害防制條例等前科，有臺灣高
    等法院被告前案紀錄表附卷可參，明知毒品對身心健康之危
    害，不知警惕，約束己身行為，再涉本案，實有不該。惟衡
    酌被告於偵查審判中皆對犯行坦承不諱、確有悔意。其大學
    畢業、未婚、無子女、目前從事便利商店大夜班工作，月收
    入約35,000元等家庭、生活等一切情狀，量處如主文所示之
    刑。
三、沒收
  ㈠按犯第四條至第九條、第十二條、第十三條或第十四條第一
    項、第二項之罪者，其供犯罪所用之物，不問屬於犯罪行為
    人與否，均沒收之，毒品危害防制條例第19條第1項定有明
    文。查扣案之門號0000000000號行動電話1支（內含SIM卡1
    張）為被告所有，且係供被告販賣本件第二級毒品所用之物
    ，業據其供陳在卷（本院卷第89頁），應依前開規定，宣告
    沒收之。
  ㈡按犯罪所得，屬於犯罪行為人者，沒收之；前2項之沒收，於
    全部或一部不能或不宜執行沒收時，追徵其價額，此為刑法
    第38條之1第1項前段、第3項定有明文。查本件被告販毒行
    為之所得500元雖未扣案，仍應依前開規定，於主文宣告沒
    收，並諭知如全部或一部不能沒收或不宜沒收時，追徵其價
    額。
  ㈢查扣案之安非他命1包 、安非他命吸食器1組、分裝袋1包 、
    磅秤1台及另支門號0000000000號行動電話1支（偵卷第31頁
    、第373頁扣押物品目錄表參照），被告雖均坦承係其所有
    ，惟否認係供本案犯罪所用。參照被告坦承同時扣案之另支
    門號0000000000號行動電話1支，係其供本件犯罪所用之物
    （本院卷第89頁），其對本件犯罪所用之物尚無隱瞞故意，
    其所陳尚可採信。前揭扣案物品，並無其他證據可認確係被
    告供本件犯罪所用之物，依法尚難為沒收之諭知，併此說明
    。
據上論斷，應依刑事訴訟法第299條第1項前段，修正前毒品危害
防制條例第4條第2項、修正前第17條第2項、第19條第1項，刑法
第11條、第2 條第1 項前段、第59條、第38條之1第1項前段、第
3項，判決如主文。
本案經檢察官江孟芝提起公訴，檢察官盧駿道到庭執行職務。
中　　華　　民　　國　 110　　年　　3 　　月　　25  　日
                刑事第十三庭  審判長法　官  鄭彩鳳
                                    法  官  陳川傑
                                    法  官  陳振謙
以以上正本證明與原本無異。
如不服本判決應於收受本判決後20日內向本院提出上訴書狀，並
應敘述具體理由。其未敘述上訴理由者，應於上訴期間屆滿後20
日內向本院補提理由書狀（均須按他造當事人之人數附繕本）「
切勿逕送上級法院」。 
                                    書記官  黃敏純
中　　華　　民　　國　　110 　年　　3 　　月　　26　　日
附錄論罪科刑法條：
毒品危害防制條例第4條第2項
製造、運輸、販賣第二級毒品者，處無期徒刑或 7 年以上有期
徒刑，得併科新臺幣 1 千萬元以下罰金。